ACORDAO-COMPLETO-2393942

ACÓRDÃO 1417/2020 ATA 5/2020 - SEGUNDA CÂMARA

VISTOS, relatados e discutidos atos de aposentadoria de ex-servidores do Departamento de Polícia Federal.
ACORDAM os ministros do Tribunal de Contas da União, reunidos em sessão da 2ª Câmara, ante as razões expostas pela relatora, e com fundamento nos artigos 71, incisos III e IX, da Constituição Federal de 1988, 1º, inciso V, 39, inciso II, e 45 da Lei 8.443/1992, 1º, inciso VIII, 259, inciso II, 260, § 5º, e 262 do Regimento Interno, 8º da Resolução TCU 206/2007 e 19 da Instrução Normativa TCU 78/2018, bem como na Súmula TCU 106, em:
9.1. considerar prejudicada, por perda de objeto, a apreciação do ato de alteração de aposentadoria de João Batista Alves dos Santos, em razão da cessação dos efeitos financeiros do ato por força da Portaria-DGP/DPF 5.600/2017;
9.2. considerar ilegal o ato de aposentadoria de Ivaldir Antônio Paulus e negar-lhe registro;
9.3. dispensar a reposição das importâncias indevidamente recebidas de boa-fé até a data da notificação desta deliberação à unidade jurisdicionada;
9.4. determinar ao Departamento de Polícia Federal que:
9.4.1. no prazo de 15 (quinze) dias, a contar da ciência desta deliberação, cesse pagamentos decorrentes do ato impugnado, sob pena de ressarcimento das quantias pagas indevidamente e responsabilização solidária da autoridade competente;
9.4.2. comunique aos interessados a deliberação deste Tribunal e alerte Ivaldir Antônio Paulus de que o efeito suspensivo proveniente da eventual interposição de recursos junto ao TCU não o eximirá da devolução dos valores indevidamente recebidos após a notificação, em caso de não provimento dos apelos;
9.4.3. no prazo de 30 (trinta) dias, a partir da ciência deste acórdão:
9.4.3.1. encaminhe a este Tribunal, por cópia, comprovantes das datas em que os interessados tomaram conhecimento desta deliberação; 
9.4.3.2. emita novo ato de aposentadoria de Ivaldir Antônio Paulus, em que sejam suprimidas as irregularidades verificadas, e o submeta ao TCU para nova apreciação;
9.4.3.3. envie este Tribunal, por meio do sistema e-Pessoal, o novo ato da aposentadoria de João Batista Alves dos Santos, concedida com base na Portaria-DGP/DPF 5.600/2017, com efeitos a partir de 18/05/2017.

Atos de aposentadoria de ex-servidores do Departamento da Polícia Federal.

Segunda Câmara

Departamento de Polícia Federal.

3. Interessados: Ivaldir Antônio Paulus (CPF XXX.948.120-XX) e João Batista Alves dos Santos (CPF XXX.588.411-XX).

13.1. Ministros presentes: Augusto Nardes (na Presidência), Raimundo Carreiro e Ana Arraes (Relatora).
13.2. Ministro-Substituto convocado: Augusto Sherman Cavalcanti.
13.3. Ministro-Substituto presente: André Luís de Carvalho.

ACORDAO-COMPLETO-2469391

Acórdão 6329/2021 - Segunda Câmara

ANA ARRAES

Trata-se de atos iniciais de concessão de aposentadoria a Ivaldir Antônio Paulus e João Batista Alves dos Santos, ex-servidores do Departamento de Polícia Federal.
2.	Após a análise do feito, o auditor federal da Sefip responsável pelo feito lançou o seu parecer à peça 14, com a anuência de diretor da unidade técnica (peça 15) , nos seguintes termos:
"INTRODUÇÃO
1.	Trata-se de atos iniciais de concessão de aposentadoria de Ivaldir Antonio Paulus e Joao Batista Alves dos Santos, ex-servidores do Departamento de Polícia Federal.
2.	Os atos foram submetidos, para fim de registro, à apreciação do Tribunal de Contas da União (TCU) , de acordo com o art. 71, inciso III, da Constituição Federal. O cadastramento e a disponibilização ao TCU ocorreram por intermédio do Sistema de Apreciação e Registro de Atos de Admissão e Concessões (Sisac) , na forma dos arts. 2º, caput e incisos I a VI, e 4º, caput, da Instrução Normativa - TCU 78/2018.
HISTÓRICO
3.	Em consulta aos atos Sisac autuados no presente processo identificou-se a averbação de tempo de serviço rural para os dois interessados. Pelo ato de Ivaldir Antonio Paulus, foram averbados 4 anos, 10 meses e 27 dias; e para Joao Batista Alves dos Santos, 2 meses e 16 dias.
4.	Especificamente quanto ao ato do Sr. Joao, verificou-se a averbação de tempo de serviço amparado na Lei 3.313/57 (1 ano e 2 meses) . Quanto ao ato do Sr. Ivaldir, constatou-se a averbação de 3 meses 4 dias de tempo de aluno aprendiz.
5.	De forma a sanear os autos, e considerando que os atos deram entrada neste Tribunal há mais de cinco anos, fez-se necessário oportunizar o contraditório e a ampla defesa dos interessados, nos termos do Acórdão 587/2011-TCU-Plenário, da relatoria do Ministro Valmir Campelo, conforme oitivas acostadas às peças 2-3. 
6.	Devidamente notificados (peças 4-5) , os inativos apresentaram suas defesas, juntadas como peças 7-8 (a peça 6 foi copiada e juntada como peça 8 para sanar um problema de leitura do arquivo no e-TCU) .
EXAME TÉCNICO
Ato de Ivaldir Antonio Paulus
7.	Conforme exposto acima, identificou-se a averbação de tempo de serviço rural (4 anos, 10 meses e 27 dias) e de aluno aprendiz (3 meses e 4 dias) no ato do interessado. 
8.	Em relação ao período rurícola, o Tribunal já pacificou sua jurisprudência em 29/2/2012, por meio do Acórdão 414/2012-TCU-Plenário, de relatoria do Ministro Augusto Nardes, que aprovou o Enunciado 268 da Súmula da Jurisprudência do TCU nos seguintes termos:
O tempo de atividade rural somente poderá ser averbado para fins de aposentadoria no serviço público se recolhidas as respectivas contribuições previdenciárias na época própria ou, posteriormente, de forma indenizada.
9.	Consultando-se os autos e o ato Sisac não há evidências de que o recolhimento citado tenha sido efetuado.
10.	Quanto ao tempo de aluno aprendiz, o entendimento do TCU a respeito do tema se encontra pacificado por meio da Súmula TCU 96 que assim dispõe:
Conta-se para todos os efeitos, como tempo de serviço público, o período de trabalho prestado, na qualidade de aluno-aprendiz, em Escola Pública Profissional, desde que comprovada a retribuição pecuniária à conta do Orçamento, admitindo-se, como tal, o recebimento de alimentação, fardamento, material escolar e parcela de renda auferida com a execução de encomendas para terceiros.
11.	O preenchimento dos requisitos acima será analisado no item seguinte, referente à resposta à oitiva.
Resposta à oitiva
12.	Em sua defesa (peça 7) , tanto em relação ao tempo rural quanto ao de aluno aprendiz, o interessado alegou que teria ocorrido a decadência administrativa e que qualquer mudança em sua concessão violaria o princípio da segurança jurídica.
13.	Quanto à decadência, frise-se que a jurisprudência pacificada tanto no STF (MS 24.997-8/DF, MS 24.958-7/DF e MS 25.015-1/DF) quanto no TCU (Súmula 278) entende que o ato de aposentadoria, reforma ou pensão possui natureza complexa e, portanto, somente se aperfeiçoa com o exame e registro deste Tribunal. Considerando que o ato ora em análise ainda não foi registrado, não há que se falar em operação da decadência nesse caso e a alegação não merece prosperar.
14.	Em relação ao princípio da segurança jurídica, destaque-se que se trata de importante vetor do Direito, que impõe ao magistrado a ponderação de sua incidência no caso concreto, mas sempre em face de outros princípios estruturantes da Administração Pública, como o princípio da legalidade, expresso na Constituição Federal, a partir do qual se estrutura todo o direito público e administrativo.
15.	A apreciação de atos de concessão de aposentadoria pela ilegalidade não infringe o princípio da segurança jurídica. Não há que se falar em direito adquirido antes que o ato complexo esteja definitivamente registrado por este Tribunal, muito menos quando a concessão traz em seu bojo vício insanável, por não haver lei que a suporte.
16.	Em suma, entende-se que não se pode garantir o registro de uma aposentadoria considerada ilegal pelo TCU invocando apenas princípios tais como o da segurança jurídica, boa-fé e razoabilidade, os quais deverão ser sopesados também com o princípio da legalidade.
17.	No caso em apreço, não houve o respectivo registro em razão da constatação de ilegalidade no ato, o que afasta, por si só, a presunção de legitimidade do ato administrativo que lhe concedeu o benefício, não havendo, assim, que se falar em violação da segurança jurídica ou de proteção da confiança.
18.	Logo, tal argumento também não merece acolhida.
19.	Complementarmente, destaque-se que não houve qualquer comprovação dos requisitos exigidos por esta Corte de Contas para a averbação do tempo de aluno aprendiz.
20.	Nesse contexto, cabe proposta de julgamento pela ilegalidade do ato e recusa de seu registro.
21.	Excluindo-se o período rural e de aluno aprendiz, restam ao interessado 27 anos, 3 meses e 19 dias de tempo de serviço - insuficientes para que continue aposentado, sendo necessário retornar à atividade para completar tempo suficiente para inativação. Alternativamente, pode recolher a contribuição previdenciária sobre 2 anos, 8 meses e 11 dias de tempo de serviço rural e manter sua concessão nos moldes em que foi concedida.
Ato de Joao Batista Alves dos Santos
22.	Conforme exposto anteriormente, identificou-se a averbação de tempo de serviço rural (7 meses, 1 ano e 4 dias) e tempo prestado sob a égide da Lei 3.313/57 (1 ano e 2 meses) no ato do interessado.
23.	Consoante o exposto no parágrafo 8, o período rurícola somente pode ser averbado após o recolhimento da respectiva contribuição previdenciária.
24.	Consultando-se os autos e o ato Sisac não há evidências de que o recolhimento citado tenha sido efetuado.
25.	Quanto à averbação de tempo de serviço prestado sob a égide da Lei 3.313/57, o Tribunal já pacificou o entendimento (consolidado pelo Acórdão 870/2010-TCU-Segunda Câmara, de relatoria do Ministro Aroldo Cedraz) de que é indevida sua averbação no caso de aposentadoria fundamentada na Lei Complementar 51/85 (aposentadoria policial) .
26.	Assim, tal averbação também é irregular.
Resposta à oitiva
27.	Em sua defesa (peça 8) , o interessado argumentou que sua portaria de aposentação foi tornada sem efeito por meio da Portaria PF 5.600/2017 (peça 8, p. 2) e que nunca averbou qualquer período rurícola.
28.	Consultando-se a Portaria PF citada (peça 10) , constatou-se que o tempo de serviço sob a égide da Lei 3.313/57 foi desaverbado, e novos períodos laborais foram averbados para completar tempo suficiente para a inativação - tendo sido enviado novo ato de concessão (ato Sisac 10327002-04-2017-000605-0) contendo tais alterações.
29.	No ato supracitado verificou-se que não foram discriminados tempos de serviço rural ou prestado sob a égide da Lei 3.313/57, apenas tempo de serviço no órgão e de empresa privada. Frise-se que tal ato ainda se encontra no Controle Interno para emissão de parecer.
30.	Ante o exposto, o ato ora em análise pode receber a chancela de legal, com a ressalva de que os tempos de serviço rural e prestado sob a égide da Lei 3.313/57 foram substituídos por tempo de empresa privada.
CONCLUSÃO
31.	Tendo em vista a averbação de tempo de serviço rural sem a respectiva contribuição previdenciária e a ausência de comprovação do efetivo trabalho como aluno aprendiz, conclui-se que o ato de Ivaldir Antonio Paulus merece proposta de julgamento pela ilegalidade e recusa de seu registro.
32.	O ex-servidor necessita retornar à atividade para completar tempo suficiente para inativação. Alternativamente, pode recolher a contribuição previdenciária sobre 2 anos, 8 meses e 11 dias de tempo de serviço rural e manter sua concessão nos moldes em que foi concedida.
33.	Já o ato de Joao Batista Alves dos Santos pode receber a chancela de legal, com a ressalva de que os tempos de serviço rural e prestado sob a égide da Lei 3.313/57 foram substituídos por tempo de empresa privada.
PROPOSTA DE ENCAMINHAMENTO
34.	Ante o exposto, e de conformidade com o preceituado no artigo 71, inciso III, da Constituição Federal c/c os arts. 1º, inciso V, e 39, inciso II, da Lei 8.443/92 e os artigos 1º, inciso VIII, e 260, §§1º e 4º, do Regimento Interno do TCU, propõe-se:
	a) considerar LEGAL e conceder o registro do ato inicial de concessão de aposentadoria de Joao Batista Alves dos Santos (CPF: XXX.588.411-XX) , com a ressalva de que os tempos de serviço rural e prestado sob a égide da Lei 3.313/57 foram substituídos por tempo de empresa privada;	
	b) considerar ILEGAL e recusar o registro do ato inicial de concessão de aposentadoria de Ivaldir Antonio Paulus (CPF: XXX.948.120-XX) ;
	c) dispensar a devolução dos valores indevidamente recebidos pelo interessado citado no item b até a data da ciência pelo Departamento de Polícia Federal do Acórdão que vier a ser proferido, com base no Enunciado 106 da Súmula da Jurisprudência do TCU;
	d) determinar ao Departamento de Polícia Federal, com fundamento no art. 45 da Lei 8.443/1992, que:
		d.1) esclareça a Ivaldir Antonio Paulus que necessita retornar à atividade até completar tempo de serviço suficiente para sua inativação;
		d.2) informe, complementarmente, ao interessado citado em d.1 que, alternativamente, pode recolher a contribuição previdenciária sobre 2 anos, 8 meses e 11 dias de tempo de serviço rural e manter sua concessão nos moldes em que foi concedida;
		d.3) caso se comprove o recolhimento da contribuição sobre o período rurícola, nos termos do Enunciado 268 da Súmula da Jurisprudência do TCU cadastre novo ato de aposentadoria, nos termos do artigo 262, § 2o, do Regimento Interno do TCU, c/c artigo 19, § 3º, da Instrução Normativa TCU 78/2018;
		d.4) informe ao ex-servidor o teor do Acórdão que vier a ser prolatado, encaminhando ao TCU, no prazo de trinta dias, comprovante da data de ciência pelo inativo, nos termos do art. 4º, § 3º, da Resolução-TCU 170/2004, alertando-o de que o efeito suspensivo proveniente de eventual interposição de recurso junto ao TCU não o exime da devolução dos valores indevidamente percebidos após a notificação, em caso de não provimento desse recurso."
3.	O MPTCU divergiu da aludida proposta da unidade técnica, tendo consignado, para tanto, o seu parecer à peça 17, nos seguintes termos:
"Tratam os autos de processo consolidado com aposentadorias concedidas pelo Departamento de Polícia Federal - DPF.
2.	A Secretaria de Fiscalização de Pessoal - Sefip pronuncia-se pela ilegalidade e negativa de registro do ato de aposentadoria de Ivaldir Antonio Paulus (peça n.º 11) , devido à averbação irregular de tempo rural e de tempo de aluno aprendiz, sugerindo determinação para retorno do interessado à atividade. Ademais, propõe a legalidade e registro da aposentadoria de João Batista Alves dos Santos - peça n.º 12 (pareceres uniformes constantes de peças n.ºs 14 e 15) .
3.	Quanto à concessão de João Batista Alves dos Santos, verificamos que, por intermédio da Portaria n.º 5.600/2017, o órgão de pessoal do DPF tornou sem efeito a Portaria-DGP/DPF n.º 1817/2008, que concedeu a aposentadoria ao servidor, representada pelo formulário de peça n.º 12. O ato ora em análise deve ter sua apreciação prejudicada, por perda de objeto, ante a cessação dos efeitos financeiros advindos da revogação do ato de inativação. Tal encaminhamento nos parece mais prudente do que considerar legal o ato de peça n.º 12, como propôs a unidade técnica (peça n.º 10) .
4.	A mesma portaria de 2017 concedeu nova aposentadoria ao ex-servidor com o mesmo fundamento, porém com base na averbação de novos períodos laborais pelo interessado. Em consulta ao sistema Sisac, aferimos que o órgão de pessoal cadastrou novo ato de aposentadoria, com vigência a contar de 18/05/2017, no entanto deixou de encaminhá-lo ao órgão de controle interno para análise (peça n.º 16) .
5.	Entendemos que se faz necessário determinar ao DPF que envie o ato relativo à nova concessão da aposentadoria em questão à apreciação pela Corte de Contas, porém, agora, por meio do novo sistema e-Pessoal.
6.	Por todo o exposto, com as vênias de estilo por divergir parcialmente da proposição firmada pela Sefip às peças n.ºs 14 e 15, esta representante do Ministério Público de Contas propõe ao Tribunal que:
	6.1. considere ilegal e negue registro ao ato de peça n.º 11, relativo ao ex-servidor Ivaldir Antonio Paulus (CPF n.º XXX.948.120-XX) , na forma e com as providências propostas pela unidade técnica no item 34 da proposta de peça n.º 14;
	6.2. considere prejudicada a apreciação do formulário de peça n.º 12, por perda de objeto, relativamente ao ex-servidor João Batista Alves dos Santos (CPF n.º XXX.588.411-XX) , ante a cessação dos efeitos financeiros do ato, por força da Portaria-DGP/DPF n.º 5600/2017 (peça n.º 10) ;
	6.3. determine ao Departamento de Polícia Federal que, no prazo máximo de 30 (trinta) dias, envie à Corte de Contas, por meio do sistema e-Pessoal, o novo ato da aposentadoria de João Batista Alves dos Santos (CPF n.º XXX.588.411-XX) , concedida com base na mesma Portaria-DGP/DPF n.º 5600/2017, com efeitos a partir de 18/05/2017."
	É o relatório.

não há.

Procuradora-geral Cristina Machado da Costa e Silva.

PESSOAL. APOSENTADORIA. PREJUÍZO, POR PERDA DE OBJETO, À APRECIAÇÃO DO ATO DE UM INTERESSADO. ILEGALIDADE DE OUTRO ATO. AVERBAÇÃO IRREGULAR DE TEMPO RURAL E DE ALUNO-APRENDIZ. NEGATIVA DE REGISTRO DETERMINAÇÕES.

APOSENTADORIA (APOS)

Secretaria de Fiscalização de Pessoal - Sefip.

Estão em exame atos de concessão de aposentadoria a Ivaldir Antônio Paulus e João Batista Alves dos Santos, ex-servidores do Departamento de Polícia Federal - DPF.
2.	A Secretaria de Fiscalização de Pessoal - Sefip manifestou-se pela: (i) ilegalidade do ato de aposentadoria de Ivaldir Antônio Paulus e negativa de registro, devido à averbação irregular de tempo rural e de tempo de aluno-aprendiz; (ii) legalidade e registro da aposentadoria de João Batista Alves dos Santos.
3.	Em relação ao ato de Ivaldir Antônio Paulus, a unidade técnica identificou a averbação de tempo de serviço rural (4 anos, 10 meses e 27 dias) e de aluno-aprendiz (3 meses e 4 dias) no ato do interessado, sem evidências de que as devidas contribuições previdenciárias teriam sido recolhidas.
4.	Por considerar tal tempo de serviço irregularmente averbado, a Sefip verificou que, com a exclusão do período, o tempo para aposentadoria do interessado passaria a ser de 27 anos, 3 meses e 19 dias de tempo de serviço, sendo insuficiente para a aposentação. Diante da irregularidade, considerou o ato ilegal e propôs o retorno do interessado à atividade para completar tempo suficiente para inativação ou o recolhimento da contribuição previdenciária sobre 2 anos, 8 meses e 11 dias de tempo de serviço rural e, assim, manter sua concessão nos moldes em que foi concedida.
5.	O Ministério Público junto ao Tribunal - MPTCU manifestou concordância quanto ao ato de Ivaldir Paulus e dissentiu quanto ao de João Batista dos Santos.
6.	A Procuradoria destacou que, por intermédio da Portaria-DGP/DPF 5.600/2017, o órgão de pessoal do DPF tornou sem efeito a Portaria-DGP/DPF 1.817/2008, que concedera a aposentadoria ao servidor. Em decorrência, propôs que a apreciação do ato do interessado fosse considerada prejudicada, por perda de objeto, ante a cessação dos efeitos financeiros advindos da revogação do ato de inativação.
7.	O Parquet também mencionou que a mesma portaria que tornara sem efeito o ato em apreciação concedeu nova aposentadoria ao ex-servidor, com base na averbação de novos períodos laborais. Porém, embora o órgão de pessoal tenha cadastrado novo ato de aposentadoria, com vigência a contar de 18/05/2017, deixou de encaminhá-lo ao órgão de controle interno para análise (peça 16) , o que justifica determinar ao DPF que envie a esta Corte de Contas o novo ato.
8.	Acompanho as propostas uníssonas quanto ao ato de Ivaldir Antônio Paulus e, quanto ao ato de João Batista Alves dos Santos, com as devidas vênias à unidade técnica, endosso as manifestações do MPTCU, que adoto como razões de decidir.
II
9.	No tocante ao ato de Ivaldir Antônio Paulus, registro que, diante da perspectiva de apreciação pela ilegalidade do ato, e tendo em vista que foi disponibilizado ao TCU há mais de cinco anos, a unidade técnica oportunizou o contraditório e a ampla defesa ao interessado, nos termos preconizados no Acórdão 587/2011-TCU-Plenário, chamando-o para que se manifestasse sobre as falhas detectadas. No entanto, o ex-servidor não logrou comprovar nos autos o recolhimento indenizado de contribuições previdenciárias referentes ao tempo de serviço rural e de aluno-aprendiz, requisito indispensável para consecução de seu intento, e alegou que teria ocorrido a decadência administrativa e que qualquer mudança em sua concessão violaria o princípio da segurança jurídica.
10.	Tal argumento não merece prosperar.
11.	É pacífico na jurisprudência deste Tribunal que a contagem de período de atividade rural para aposentadoria em cargo público pressupõe recolhimento das respectivas contribuições.
12.	Esse juízo consta, inclusive, da Súmula TCU 268: "O tempo de atividade rural somente poderá ser averbado para fins de aposentadoria no serviço público se recolhidas as respectivas contribuições previdenciárias na época própria ou, posteriormente, de forma indenizada".
13.	Agregue-se que a orientação dada pela mencionada súmula está em plena consonância com consolidada jurisprudência do Supremo Tribunal Federal no sentido de que, "sendo o sistema de aposentadoria contributivo, cabe exigir, relativamente ao tempo de serviço rural, a comprovação do recolhimento das contribuições" (v.g.: MS 30.749/DF, relator: min. Marco Aurélio, julgamento: 11/9/2012; RE 524.581 AgR/MG, relator min. Dias Toffoli, julgamento: 8/5/2012; MS 27.682 AgR/DF, relator: min. Joaquim Barbosa, julgamento: 17/4/2012; entre outros) .
14.	Em relação ao tempo de aluno-aprendiz, o interessado também não comprovou satisfazer os requisitos  exigidos conforme a Súmula TCU 96: "Conta-se para todos os efeitos, como tempo de serviço público, o período de trabalho prestado, na qualidade de aluno-aprendiz, em Escola Pública Profissional, desde que comprovada a retribuição pecuniária à conta do Orçamento, admitindo-se, como tal, o recebimento de alimentação, fardamento, material escolar e parcela de renda auferida com a execução de encomendas para terceiros".
15.	Excluindo-se os 4 anos, 10 meses e 27 dias de serviço rural e 3 meses e 4 dias de aluno-aprendiz, o interessado somaria, então, 27 anos, 3 meses e 19 dias de tempo de serviço, o que se mostra insuficiente para se aposentar na atividade policial.
16.	Assim sendo, há duas opções: retornar à atividade para cumprir tempo suficiente para sua inativação ou recolher a contribuição previdenciária de forma indenizada sobre 2 anos, 8 meses e 11 dias de tempo de serviço rural, para que sua aposentadoria possa prosperar nos moldes em que foi concedida.
17.	Em relação aos valores já pagos, sua percepção de boa-fé permite a aplicação da Súmula TCU 106 e a dispensa da respectiva devolução.
III
18.	No concernente ao ato de João Batista Alves dos Santos, assiste razão ao MPTCU.
19.	A já citada Portaria 5.600/2017 tornou sem efeito a Portaria-DGP/DPF 1.817/2008, que concedera o ato de aposentadoria em análise ao interessado, motivo pelo qual deve ter a sua apreciação prejudicada, por perda de objeto, ante a cessação dos efeitos financeiros advindos da revogação do ato de inativação
20.	Embora a Portaria 5.600/2017 também tenha concedido nova aposentadoria ao ex-servidor, com base na averbação de novos períodos laborais, o novo ato não foi encaminhado para esta Corte de Contas com a análise do controle interno, o que justifica determinar ao DPF que envie referido ato para apreciação deste Tribunal.
	Dessa forma, por endossar a análise efetuada pela Procuradoria, que adoto como minhas razões de decidir, voto por que este Colegiado acolha a minuta de acórdão que lhe submeto.
TCU, Sala das Sessões Ministro Luciano Brandão Alves de Souza, em 3 de março de 2020.
ANA ARRAES 
Relatora